【裁判字號】    99,上訴,72
【裁判日期】    990317
【裁判案由】    強盜等
【裁判全文】
臺灣高等法院臺南分院刑事判決          99年度上訴字第72號
上  訴  人
即  被  告  乙○○
選任辯護人  蔡碧仲律師（法律扶助律師）
上列上訴人因強盜等案件，不服臺灣嘉義地方法院98年度訴字第
593號中華民國98年10月26日第一審判決（起訴案號：臺灣嘉義
地方法院檢察署98年度偵字第2646號，移送併辦案號：臺灣嘉義
地方法院檢察署98年度偵字第5608號），提起上訴，本院判決如
下：
    主  文
上訴駁回。
    事  實
一、乙○○（原名施鴻裕、綽號「阿成」）與謝明輝（業經原審
    判處罪刑確定）2人因缺錢花用，遂由謝明輝提議，經乙○○同意後，渠等2人分別為如下犯行：(一)共同基於意圖為
    自已不法之所有之加重竊盜犯意聯絡，於民國（下同）98年
    3月26日凌晨3時30分許，由謝明輝駕駛車牌號碼8399-QD自
    小客車，在嘉義市○○○路之「全家便利超商」搭載乙○○
    後，至嘉義市○○○路545巷20弄28號旁，將上開車輛停放
    於東原有限公司所有，交由甲○○所駕駛並停放路邊之車牌
    號碼C6-7575自小客車後方，先由乙○○下車，持謝明輝所
    有客觀上具危險性可供作兇器使用之金屬扳手1支，拆卸、
    竊得上開車號C6-7575自小客車前車牌1面，將之裝置在原車
    號8399-QD自小客車車後，再換由謝明輝下車持上開扳手，
    拆卸、竊得車號C6-7575自小客車後車牌1面，將之裝置於原
    車號8399-QD自小客車車前，以避免於另犯他案時遭警查緝
    。(二)復共同基於意圖為自已不法之所有之加重強盜犯意聯
    絡，於98年3月26日凌晨4時25分許，由謝明輝駕駛上開懸掛
    C6-7575車牌之自小客車搭載乙○○隨機尋找犯案對象，時
    至嘉義市○○路419號「蘭潭國小」前，見丙○○獨自騎乘
    車號862-BYU重型機車行經該處，認有機可趁，遂由謝明輝
    駕車自丙○○右方超車後，停放在丙○○機車前方擋住丙○○去路，迫使丙○○停車，謝明輝、乙○○二人隨即下車分
    別站在丙○○左方及右前方，並由謝明輝手持其所有客觀上
    具危險性，可供兇器使用之鋁棒1支對丙○○喝令「搶劫，
    好好配合」等語，致令丙○○不能抗拒，而奪取丙○○置放
    於機車踏板上之皮包1只（內有嘉義大學餐廳工作證1張、廠
    牌LG、序號：00000000000000/4行動電話1支），另乙○○
    則在旁擔任把風警戒工作，謝明輝、乙○○得手後隨即駕駛
    上開自小客車逃離現場。嗣經丙○○報警，經警方調閱路口
    監視器翻拍畫面後循線查獲，並扣得謝明輝所有供其與乙○○供犯罪所用之金屬扳手、鋁棒各1支。
二、案經臺灣嘉義地方法院檢察署檢察官指揮嘉義市政府警察局
    第二分局報告臺灣嘉義地方法院檢察署檢察官偵查起訴。
    理  由
一、本件證人丙○○在檢察官偵查中具結後所為之陳述，因檢察
    官原則上均能遵守法律規定，不致違法取供，且其於偵查中
    向檢察官所為之陳述，均經具結，又無顯不可信之情況，依
    刑事訴訟法第159條之1第2項規定，得為證據。另證人甲○○於警詢之供述，雖屬審判外之供述，惟因被告及公訴人均
    同意作為證據，本院審酌甲○○供述證據作成之情況，亦無
    違法或不當情事，因而認為適當，依刑事訴訟法第159條之5
    第1項規定，得為證據。
二、右揭事實訊據被告乙○○於警偵訊、原審審理時及本院準備
    程序中均坦承不諱（見原審卷第30、31頁、第65頁至第43頁
    ），核與證人即被害人甲○○於警詢時所供車牌遭竊、證人
    即被害人丙○○偵訊時供稱其被強盜財物、共犯謝明輝於原
    審坦承與被告共同竊盜、強盜之供述均相符合，復有98年3
    月26日凌晨3時許在嘉義市○○○路與南京路口之監視錄影
    器所翻拍之照片4張，及同日凌晨4時許在嘉義市蘭潭國小、
    小雅路、環潭公路、忠義橋堤防、彌陀路等地之監視錄影器
    所翻拍之照片15張附卷可稽，並有前揭金屬扳手、鋁棒各1
    支扣案足憑，足徵被告上開自白確與事實相符，應堪採信。
    又本件係由謝明輝提議竊取他人自小客車車牌，及隨機尋找
    被害人為強盜犯行，經被告同意而付諸實行。而被告及謝明
    輝2人於分工下手拆卸竊取車牌懸掛於謝明輝所駕駛之前揭
    車輛後，另由謝明輝駕車搭載被告乙○○共同隨機尋找作案
    對象，於發現被害人丙○○後，被告及謝明輝隨即下車分別
    站在被害人丙○○之兩側前方，而由謝明輝持其所有之鋁棒
    1支，對被害人丙○○喝令「搶劫，好好配合」等語，及奪
    取丙○○置放於機車踏板上之皮包1只，被告則擔任把風警
    戒工作等情，業據謝明輝、被告於原審準備程序及審理程序
    時供承在卷（見原審卷第30、31、82、83頁），足認被告與
    謝明輝對本件竊盜及強盜犯行之實行，均具犯意之聯絡與行
    為之分擔至為灼然。本件事證明確，被告上開犯行至堪認定
    ，應依法論科。
三、刑法第321條第1項第3款所定之兇器，其種類並無限制，凡
    客觀上足對人之生命、身體、安全構成威脅，具有危險性之
    兇器均屬之，且祇須行竊時攜帶此種具有危險性之兇器為已
    足，並不以攜帶之初有行兇之意圖為必要（最高法院79年台
    上字第5253號判例參照）；查被告用以實行竊盜、強盜犯行
    之金屬扳手、鋁棒，經原審當庭勘驗結果：扣案之金屬扳手
    為鐵製，三叉型、每一分叉約長10公分最寬處為1.5公分，
    質地堅硬；另扣案之鋁棒為鋁製，長約69公分，棒頭處直徑
    為5公分，質地堅硬等情，有勘驗筆錄存卷足參（原審卷第
    78頁），故上開金屬扳手、鋁棒等物客觀上自屬足以對人之
    生命、身體、安全構成威脅，顯為具有危險性之兇器，殆無
    疑義。核被告犯罪事實一(一)所為，係犯刑法第321條第1項
    第3款之攜帶兇器竊盜罪；另犯罪事實一(二)所為，係犯刑
    法第330第1項之攜帶兇器強盜罪。被告就上開犯行，均與謝
    明輝有犯意聯絡及行為分擔，為共同正犯。所犯上開2罪，
    犯意各別，行為互殊，應予分論併罰。
四、原審審理結果，以被告犯罪事證明確，適用刑法第28條、第
    321條第1項第3款、第330條第1項、第51條第5款、第38條第
    1項第2款，審酌被告正值青壯，不思以勞力賺取金錢，僅因
    缺錢花用，即思強盜他人財物，而為避免遭警查緝，先行竊
    取他人車牌懸掛於所駕駛之車輛，嗣駕車隨機尋找犯案對象
    ，對社會治安，及人民生命、財產安全造成嚴重之危害，然
    強盜手段未對被害人丙○○造成傷害，犯後並坦承犯行，且
    與被害人達成和解態度良好，兼衡被害人所受損害，及被告
    高中肄業之智識程度，前無任何犯罪前案紀錄之素行，於本
    案居於輔助地位，對上開犯行參與之程度較低等一切情狀，
    分別量處有期徒刑7月，7年2月；扣案之金屬扳手、鋁棒各1
    支為被告分別用以實行本件竊盜及強盜犯行之用，且為共犯
    謝明輝所有（見原審卷第82、83頁），分別為沒收之諭知，
    並依法定其應執行刑，經核認事用法均無不當，量刑亦稱允
    當。被告上訴意旨，以被告父母離異，母親智能障礙，家中
    弟弟尚年幼，同居祖母高齡多病，被告承擔經濟重擔，因積
    欠卡債，無力清償，禁不起謝明輝慫恿，一時失慮，犯下本
    案，於本案僅居於輔助地位，且無前科，相較主犯謝明輝為
    累犯，原判決量刑僅少謝明輝2個月，罪刑不相當，且有違
    比例原則，指摘原判決不當，並稱本案被告應有刑法第59之
    適用云云。惟被告參與下手行竊，且於強盜財物時，與共犯
    謝明輝分站被害人前方兩側，其參與程度與謝明輝相差無幾
    ，再按刑法第59條之酌量減輕其刑，必須犯罪另有特殊之原
    因與環境等等，在客觀上足以引起一般同情，認為即予宣告
    法定低度刑期尤嫌過重者，始有其適用，最高法院45年臺上
    字第1165號判例可資參照。本件被告正值青壯之年，四肢健
    全，具工作及謀生能力，竟不思勞動獲取報酬，僅因缺錢花
    用，即竊取他人車牌懸掛於己之車輛以避免遭警查緝，並於
    夜間隨機尋找強盜作案目標，嚴重敗壞社會治安，對人民生
    命、財產安全有嚴重之危害，故其犯罪顯難認有何特殊原因
    或環境在客觀上足以引起一般同情或堪資憫恕可言，雖渠等
    強盜手段未對被害人造成傷害，犯後並坦承犯行，且與被害
    人2人達成和解，然僅可為法定刑內從輕科刑之標準，不得
    據為酌量減輕之，上訴意旨指摘原判決不當，為無理由，應
    予駁回。
五、被告經合法傳喚無正當理由未到庭，爰不待其陳述，逕行判
    決。
據上論結，應依刑事訴訟法第368條、第371條，判決如主文。
本案經檢察官郭珍妮到庭執行職務。
中    華    民    國    99    年    3     月    17    日
                  刑事第五庭    審判長法  官  楊明章
                                      法  官  戴勝利
                                      法  官  趙文淵
以上正本證明與原本無異。
強盜罪部分如不服本判決應於收受送達後10日內向本院提出上訴
書狀，其未敘述上訴理由者，並得於提起上訴後10日內向本院補
提理由書（均須按他造當事人之人數附繕本）「切勿逕送上級法
院」。
其餘不得上訴。
                                      書記官  呂宬樂
中    華    民    國    99    年    3     月    17    日
附錄：本判決論罪科刑法條
中華民國刑法第321條第1項第3款
（加重竊盜罪）
犯竊盜罪而有左列情形之一者，處6月以上、5年以下有期徒刑：
三、攜帶兇器而犯之者。
中華民國刑法第330條第1項
（加重強盜罪）
犯強盜罪而有第321條第1項各款情形之一者，處7年以上有期徒
刑。

司法院資訊處製作；財團法人民間司法改革基金會備份。
